臺灣臺中地方法院民事判決
111年度婚字第535號
原      告  甲○○  




被      告  丙○○  
上列當事人間請求離婚事件，經臺灣南投地方法院以111年度婚
字第42號裁定移送前來，本院於民國111年12月2日言詞辯論終結
，判決如下：
    主      文
一、原告之訴駁回。
二、訴訟費用由原告負擔。
    理    由
一、原告主張：
㈠、兩造於大陸地區相識，並於民國103年5月22日在大陸地區福
    州市辦理結婚，嗣於同年10月1日向我國戶政機關辦理結婚
    登記。又兩造於婚後起初居住於臺中市松竹路住所約7個月
    ，感情尚平順，後兩造遷居至臺中市○○區○○路0段000號居住
    ，然遷居後約1星期，兩造發生爭執，被告隨即要求一人搬
    離住家，經雙方協議後，被告允諾每週六返家履行同居義務
    。被告離家後就一直在外工作，原告則獨自居住於上開臺中
    市烏日區住處約3年，其後則遷往南投縣草屯鎮之現住所。
    而被告對原告不聞不問，與原告過著有名無實之夫妻生活，
    夫妻感情也因無交集而蕩然無存。
㈡、另原告於110年10月間接到被告電話，要求原告幫忙辦理定居
    證，原告以被告長年離家在外及不履行同居義務為由婉拒，
    豈料，被告竟惡言恐嚇原告，至今原告仍心存恐懼。
㈢、綜上，被告未履行夫妻義務，且惡意遺棄原告在繼續狀態中
    。並聲明：1.原告與被告離婚。2.訴訟費用由被告負擔。
二、被告則以：
㈠、被告婚後來臺原係與原告共同居住於臺中市北屯區松竹路2段
    368號8樓之4，其後兩造更換數次租屋處，最後遷居至臺中
    市○區○○街00○00號4樓，被告之居留證地址亦隨同更改至該
    處。惟迄至111年年初時，原告突然離家未歸，被告隨即收
    得本件離婚請求，況縱認被告應與原告同住於原告目前位於
    南投縣草屯鎮之住所，然因被告之工作地在臺中，且被告不
    會開車，若要求被告每日往返臺中、南投兩地，亦多有不便
    ，是被告未與原告同住，當認為有正當理由。此外，被告自
    104年10月起，為盡其夫妻間相互照顧責任，幾乎按月匯款
    新臺幣（下同）數千元至數萬元不等金額之款項至原告帳戶
    ，以充作生活費用，是被告並無原告指稱之不為聞問或兩造
    感情蕩然無存可言。
㈡、另被告否認原告所稱因拒絕幫忙辦理身分證而出言恐嚇乙節
    ，蓋被告自103年10月1日來臺迄今，已居住長達8年之久，
    早已取得辦理身分證資格，被告一直央求原告協助辦理，然
    原告推託拒絕，而原告不自為反省，反而誣指被告對其恐嚇
    ，實居心叵測，或許兩造婚姻已生破綻，但其破綻原因，應
    非如原告主張一般，反而係可歸責於原告。
㈢、並聲明：如主文所示。　　　　
三、得心證之理由：
㈠、按臺灣地區人民與大陸地區人民間之民事事件，除本條例另
    有規定外，適用臺灣地區之法律。又判決離婚之事由，依臺
    灣地區之法律。夫妻之一方為臺灣地區人民，一方為大陸地
    區人民者，其結婚或離婚之效力，依臺灣地區之法律。臺灣
    地區與大陸地區人民關係條例第41條第1項、第52條第2項、
    第53條分別定有明文。
㈡、查原告主張其為臺灣地區人民，被告為大陸地區人民，兩造
    於103年5月22日在大陸地區結婚，嗣於同年10月1日向我國
    戶政機關辦理結婚登記，現婚姻關係存續中等情，有戶籍謄
    本、臺灣地區依親居留證及多次出入境證、經財團法人海峽
    交流基金會認證之結婚公證書、內政部移民署111年4月19日
    移署資字第1110046232號函暨所附大陸地區人民在臺灣地區
    居留申請書附卷可憑（見臺灣南投地方法院111年度婚字第4
    2號卷第17至29頁、第69頁）在卷可稽，是此節首堪認定。
    則本件原告起訴請求判決與被告離婚，依上開法律規定，應
    適用臺灣地區之法律，合先敘明。
㈢、又按夫妻之一方以惡意遺棄他方在繼續狀態中者，他方得向
    法院請求離婚，民法第1052條第1項第5款定有明文，所謂夫
    妻之一方以惡意遺棄他方，在繼續狀態中者，係指夫或妻無
    正當理由，不盡同居或支付家庭生活費用之義務而言（最高
    法院39年台上字第415號判決先例意旨參照）。次按當事人
    主張有利於己之事實者，就其事實有舉證責任，為民事訴訟
    法第277條所明定，該規定依據家事事件法第51條規定，於
    家事訴訟事件亦準用之。
㈣、本件原告主張被告自兩造103年間結婚後，僅於臺中市北屯區
    松竹路住處共同生活7個月，嗣兩造遷至臺中市烏日區住處
    約1週，被告即以工作為由不歸，對於原告之生活不聞不問
    ，不願與原告共同生活，迄今已逾6年等情，而被告固不否
    認其現與原告分居之事實，然以兩造同住至111年之年初，
    原告始自行離家，且被告之工作地點位於臺中市，每日往返
    臺中、南投不便，是其未與原告同住係有正當理由語置辯。
    互核兩造上揭所述，固可認定被告現因工作而與原告分居，
    惟依前開說明，被告現與原告分居既係因工作之故，縱令兩
    造對於分居時點一節說法不一，仍難逕認被告為無正當理由
    未與原告同居，而該當於上述「惡意遺棄」之要件。蓋夫妻
    既均為獨立個體，無論工作、住居所等，本應基於互敬、互
    愛之精神，透過溝通、協調等以求達成共識，而非此等事宜
    必須經由他方同意始得為之。再者，原告主張被告於6年前
    即離家未歸，對於原告未為聞問，復因申請身分證乙事出言
    恐嚇原告等情，均為被告所否認，原告就此部分亦無任何舉
    證，自難以採信。　　　
㈤、綜上，兩造現雖未同居，然依原告所提事證，既無法舉證證
    明被告確有惡意遺棄原告在繼續狀態中之事實，則原告主張
    依民法第1052條第1項第5款所定之離婚事由而請求判決離婚
    ，為無理由，不應准許。
四、本件事證已臻明確，兩造其餘攻擊防禦方法及證據資料，經
    核與本件判決結果不生影響，自無逐一審究之必要，附此敘
    明。
五、訴訟費用負擔之依據：家事事件法第51條，民事訴訟法第78
    條。
中　　華　　民　　國　　111 　年　　12　　月　　16　　日
                   家事法庭     法  官　謝珮汝
以上正本係照原本作成。
如對本判決上訴，須於判決送達後20日之不變期間內，向本院提
出上訴狀（需附繕本）。如委任律師提起上訴者，應一併繳納上
訴審裁判費。
中　　華　　民　　國　　111 　年　　12　　月　　16　　日
                                書記官　劉燕媚